臺灣臺南地方法院刑事判決　　　　　　　 94年度訴字第394號
公　訴　人　臺灣臺南地方法院檢察署檢察官
被　　　告　丙　○　○　男56.
選任辯護人　翁　秋　銘　律師
右列被告因違反藥事法案件，經檢察官提起公訴（93年度核退偵
字第67號），被告就犯罪事實為有罪之陳述，經本院合議庭裁定
由受命法官進行簡式審判程序後，判決如下：
    主  文
丙○○連續明知為偽藥及禁藥而販賣，處有期徒刑伍月。緩刑肆
年。如附表所示之物均沒收。
    事  實
一、丙○○係設於臺南市○區○○路二段二八五、二八七號「新
    生藥局」之負責人，明知「ＶＩＡＧＲＡ」即中文名「威而
    鋼」之藥品（下簡稱「威而鋼」），係美商輝瑞產品公司（
    以下簡稱輝瑞公司）所生產之藥品，且「ＶＩＡＧＲＡ」商
    標名稱亦係美商輝瑞大藥廠向經濟部中央標準局（現改制為
    經濟部智慧財產局）註冊取得使用於西藥商品之商標專用權
    ，其專用期間自民國八十六年十二月十六日起至九十六年八
    月十五日止，現仍在專用期內，而上開商標專用權已經美商
    輝瑞大藥廠移轉登記於輝瑞公司，且該商標名稱並經輝瑞公
    司使用於上開「威而鋼」藥品上，為相關大眾所共知之商標
    圖樣，任何人未經該等商標專用權人之同意或授權，不得於
    同一商品，使用相同之註冊商標而販賣。丙○○竟明知由不
    詳姓名之成年人於九十三年六月中旬向其所兜售之如附表編
    號一所示標示「ＶＩＡＧＲＡ」商標名稱之藥品，係未經主
    管機關核准擅自製造之偽藥，且該藥品之藥錠上、其外包裝
    紙盒及瓶身上、以及內包裝錫箔紙上等之「ＶＩＡＧＲＡ」
    之商標名稱，係由不詳姓名者未經取得商標專用權人之同意
    或授權，而擅自製造並使用，以及如附表編號二、三所示之
    美製「ＣＥＮＴＲＵＭ」（即中文名「善存」，以下簡稱「
    善存」）、「ＣＥＮＴＲＵＭＳＩＬＶＥＲ」（即中文名「
    銀寶善存」，以下簡稱「銀寶善存」）等綜合維他命藥品，
    係未經主管機關核准而擅自輸入之禁藥，竟仍分別以偽「威
    而剛」藥錠每顆新臺幣（下同）三百五十元，以及未經主管
    機關核准而擅自輸入之「善存」、「銀寶善存」，以每瓶各
    六百元、六百五十元之價格販入；再基於概括犯意，自九十
    三年六月某日起至查獲日止，連續在上址，以上開偽「威而
    鋼」藥錠每顆四百元、上開未經主管機關核准而擅自輸入之
    「善存」及「銀寶善存」每瓶各八百元及八百五十元之價格
    ，販賣上開偽藥及禁藥以牟利。嗣於九十三年七月十九日下
    午三時十八分許，經警持搜索票前往上址查獲，並扣得如附
    表編號一所示之偽「威而鋼」一百四十七顆、未經主管機關
    核准輸入之「善存」三瓶（每瓶一百五十顆）、未經主管機
    關核准輸入之「銀寶善存」二瓶（每瓶一百五十顆）。
二、案經高雄市政府警察局楠梓分局報請臺灣臺南地方法院檢察
    署檢察官偵查起訴。
    理  由
一、本件被告丙○○所犯為死刑、無期徒刑或最輕本刑為三年以
    上有期徒刑以外之罪，其於準備程序中就被訴事實為有罪之
    陳述，經法官告知簡式審判程序之旨，並聽取公訴人之意見
    後，爰依刑事訴訟法第二百七十三條之一第一項規定，裁定
    由受命法官獨任進行簡式審判程序，合先敘明。
二、訊據被告丙○○對於右揭事實坦承不諱，另告訴代理人吳文
    淑律師亦迭於警詢時及本院審理時指訴綦詳，且查：
（一）如附表編號一所示之「ＶＩＡＧＲＡ」註冊商標名稱，係
      美商輝瑞大藥廠向經濟部中央標準局（現改制為經濟部智
      慧財產局）註冊取得使用於西藥商品之商標專用權，其專
      用期間自八十六年十二月十六日起至九十六年八月十五日
      止，並經美商輝瑞大藥廠移轉登記於輝瑞公司，有中華民
      國商標註冊證及異動內容各一紙附於偵查卷內可稽（見臺
      灣臺南地方法院檢察署九十三年度核退字第六七號偵查卷
      第三八、三九頁），足認如附表編號一之「ＶＩＡＧＲＡ
      」商標名稱，確屬我國商標法所保護之商標權利。又於被
      告丙○○所經營之「新生藥局」所扣得之如附表編號一所
      示物品上，其外包裝紙盒及瓶身上、內包裝錫箔紙上、以
      及藥錠上均有前開「ＶＩＡＧＲＡ」之商標名稱等情，亦
      有附於偵查卷之照片可證。另於查獲之如附表編號一所示
      物品上之「ＶＩＡＧＲＡ」商標名稱之使用，並未經商標
      專用權人乙○○○之同意或授權，且外包裝上標籤紙上之
      字體較真品包裝標籤紙之字體過度粗黑、藍色印墨過深且
      鑰匙孔過小，其雷射標籤及錫箔片等均未通過真品包裝檢
      驗，故屬仿冒之商標，亦經告訴代理人吳文淑律師提出書
      狀一份附卷可參（見臺灣臺南地方法院檢察署九十三年度
      核退字第六七號偵查卷第七四頁至七六頁），是被告丙○
      ○所販賣偽「威而鋼」商品，係屬未經商標專用權人之同
      意或授權而於同一商品，使用相同之註冊商標而販賣之商
      品，堪予認定。
（二）再經告訴人將如附表所示之物品採樣送交輝瑞公司及臺灣
      惠氏股份有限公司，發現扣案如附表編號一之藥錠所含包
      括乳糖及滑石粉等主要成分之組成，與「威而鋼」真品相
      差甚鉅；另扣案如附表編號二、三之「善存」及「銀寶善
      存」綜合維他命藥品無從確定為偽藥等情，有輝瑞公司及
      臺灣惠氏股份有限公司所出具之化驗報告各一份在卷可參
      （見臺灣臺南地方法院檢察署九十三年度核退字第六七號
      偵查卷第七七至八四頁、第八八至九一頁），故由上開化
      驗報告可知，堪認附表編號一所示之藥品，顯屬藥事法所
      規範未經核准擅自製造之偽藥。另前開扣案如附表編號二
      、三之「善存」及「銀寶善存」綜合維他命藥品，雖無從
      確定其內成分與真品成分有異，惟按藥事法第二十二條第
      二款另規定，所謂之禁藥，係指未經核准擅自輸入之藥品
      ，而上開如附表編號二、三之藥品既非於國內經衛生主管
      機關核准製造之藥品，而係經不詳人士自國外擅自輸入國
      內後再轉售予被告之藥品，是前開扣案如附表編號二、三
      之「善存」及「銀寶善存」綜合維他命藥品，即屬藥事法
      所規範之禁藥。故扣案之如附表編號一之藥錠屬藥事法所
      規定之偽藥，扣案如附表編號二、三所示之藥品屬藥事法
      所規定禁藥，均可認定。
（三）再證人林素蘭於警詢中證稱：伊於九十三年六月十六日下
      午三、四時許至「新生藥局」跟被告購買「銀寶善存」，
      價格為八百五十元，被告當時由店內櫃檯正後方下面櫃子
      取出販賣與伊，伊是受告訴代理人之法律事務所前往購買
      上開藥品等語（見臺灣臺南地方法院檢察署九十三年度核
      退字第六七號偵查卷第五、六頁），另告訴代理人吳文淑
      律師亦指述：渠等按址前往蒐證，確實發現「新生藥局」
      有販賣禁藥之情形等語（見臺灣臺南地方法院檢察署九十
      三年度核退字第六七號偵查卷第二四頁）。而警方依告訴
      代理人吳文淑律師之告訴情形，向法院申請搜索票前往被
      告所經營之「新生藥局」搜索，亦確實查獲如附表所示之
      偽藥及禁藥，且觀之卷附之藥品查獲處相片三幀（見臺灣
      臺南地方法院檢察署九十三年度核退字第六七號偵查卷第
      九至十一頁），亦顯示查獲如附表編號一所示之「威而鋼
      」偽藥，係置放於「新生藥局」櫃檯抽屜內，如附表編號
      二、三所示之「善存」及「銀寶善存」等禁藥，係置放於
      「新生藥局」櫃檯後下方之櫥櫃內，基上各情，被告有在
      其所經營之「新生藥局」販賣仿冒商品、偽藥及禁藥之行
      為，自堪認定。
（四）綜上開所查事證，足認被告自白核與事實相符，本件事證
      明確，被告犯行洵堪認定。
三、核被告所為，係犯藥事法第八十三第一項之販賣偽藥及禁藥
    罪及商標法第八十二條明知為同一商品，使用相同之註冊商
    標商品而販賣罪。被告先後多次販賣偽藥及禁藥犯行、以及
    多次明知為同一商品，使用相同之註冊商標商品而販賣犯行
    ，均時間緊接，犯罪基本構成要件相同，顯係基於概括之犯
    意反覆為之，應依連續犯之規定各論以一罪，並加重其刑。
    被告係以一行為觸犯上開二罪，為想像競合犯，依刑法第五
    十五條規定，應從一重依藥事法第八十三第一項之販賣偽藥
    及禁藥罪處斷。爰審酌被告身為藥局負責人，其主要係從事
    販賣藥品之業務，且因消費者對於藥品本身著重於藥廠信用
    及藥品療效，故製藥大廠對於其所生產藥品之商標，無不經
    過相當時間並投入大量資金，用於商品之行銷及品質之研發
    及改良，使得表明藥品之商標具有代表一定品質之效，以及
    政府主管機關對於藥品輸入之管制流程，具有一定之審核程
    序，以藉此保障國人對於國外輸入藥品之用藥安全，並達到
    國內藥物管理之目的，然被告竟基於私利販賣仿冒之偽藥及
    未經合法進口之禁藥，除對商標專用權人之藥廠權益造成侵
    害，並有害於政府對於藥品藥物之管理及國人之用藥安全，
    以及被告犯後坦承犯行，態度良好，且所查扣之物品數量非
    鉅，足認被告並非以盤商經營之規模販賣偽藥及禁藥，係屬
    零星散客式之小量交易，其所為之犯行尚非情節重大等一切
    情狀，量處如主文所示之刑。公訴蒞庭檢察官雖當庭求處被
    告有期徒刑三月，惟本院審酌上情，以量處被告有期徒刑五
    月，始與其罪責相當，併此敘明。另查被告前雖曾於七十五
    年間因違反藥物藥商管理案件經判處有期徒刑三月，惟於執
    行完畢後五年以內未曾受其他有期徒刑之宣告，有臺灣高等
    法院被告全國前案紀錄表及臺灣臺南地方法院檢察署刑案資
    料查註紀錄表各一份附卷可按，本院參酌被告前開有期徒刑
    之執行已近二十年，且被告於觸犯本案後，亦積極與告訴人
    尋求達成和解之可能，並已依告訴人原所提之和解條件提出
    和解要約，承諾欲給付告訴人等各十二萬元之賠償金，並在
    醫藥新聞、醫藥世界及藥業市場三家雜物刊登費用約十萬元
    之道歉啟事，然因告訴人等欲追查被告之上手，而被告無法
    提供上手資料，故而無法達成和解等情，有被告所提之和解
    要約一紙在卷可參，且亦與告訴代理人吳文淑律師於本院審
    理時所表示其意見相符，本院審酌依被告之犯案情節，被告
    既非係以盤商規模經營之人，而係以少量零星交易獲取非法
    但微小利潤之藥房老闆，且被告又係在固定藥房販售偽藥及
    禁藥予不特定人，其經人檢舉或經警查獲之可能性較高，於
    此情形下，上手為避免他日經警查獲時循線追查之風險，未
    留下真實姓名及聯絡方式之可能性極高，故而本案被告無法
    供出上手，尚與常情不悖，是自無法僅以被告未供出上手，
    即認被告並無真心悔改之意，況參考毒品危害防制條例第十
    七條之規定，被告是否供出偽藥及禁藥之來源，應作為被告
    量刑參考之依據，而非作為有無再犯可能而是否予以緩刑宣
    告之判斷基準，故本院審酌被告於犯行經查獲後，就其所犯
    過錯尚有盡力進行彌補之動作，且現仍繼續經營藥房販賣藥
    品之業務，有正當之工作，信經本次偵審程序後，當知所警
    惕而無再犯之虞，本院認對其宣告之刑，以暫不執行為適當
    ，爰併予宣告緩刑四年，以勵自新。
四、查獲之如附表編號一所示仿冒「威而鋼」之藥品，為被告販
    賣之仿冒商品，應依商標法第八十三條規定宣告沒收。再藥
    事法第七十九條第一項應將查獲之偽藥沒入銷燬之規定，係
    行政上處分之規定，與刑事處分之沒收有別，是如附表編號
    二、三所示之「善存」及「銀寶善存」等禁藥，自無適用藥
    事法第七十九條第一項規定之必要，然上開禁藥既屬被告所
    有供犯本案違反藥事法犯行所用之物，業據被告供明在卷，
    爰依刑法第三十八條第一項第二款之規定宣告沒收。
據上論斷，應依刑事訴訟法第二百七十三條之一第三項、第二百
九十九條第一項前段，藥事法第八十三第一項，商標法第八十二
條，刑法第十一條前段、第五十六條、第五十五條、第七十四條
第二款、第三十八條第一項第二款，判決如主文。
本案經檢察官甲○○到庭執行職務。
中　　華　　民　　國　　94　　年　　 6 　　月　  20 　日
     　　　　　　　刑事第十一庭  法  官  楊  佳  祥
以上正本證明與原本無異。
如不服本判決，應於收受送達後10日內向本院提出上訴書狀（應
附繕本）。
     　　　　　　　　　　　　　　書記官  顏  惠  華
中　　華　　民　　國　　94　　年　　 6 　　月　  20 　日
附錄所犯法條：
藥事法第八十三條：
明知為偽藥或禁藥，而販賣、供應、調劑、運送、寄藏、牙保、
轉讓或意圖販賣而陳列者，處七年以下有期徒刑，得併科新臺幣
五百萬元以下罰金。以犯前項之罪為常業者，處二年以上十年以
下有期徒刑，得併科新臺幣二千五百萬元以下罰金。犯前二項之
罪，因而致人於死者，處七年以上有期徒刑，致重傷者，處三年
以上十二年以下有期徒刑。因過失犯第一項之罪者，處二年以下
有期徒刑、拘役或科新臺幣三十萬元以下罰金。第一項及第二項
之未遂犯罰之。
商標法第八十二條：
明知為前條商品而販賣、意圖販賣而陳列、輸出或輸入者，處一
年以下有期徒刑、拘役或科或併科新臺幣五萬元以下罰金。
附表：
┌──┬─────────┬───────┬────┐
│編號│ 品　　　　　　名 │ 數　　　　量 │ 藥　廠 │
├──┼─────────┼───────┼────┤
│ 一 │ＶＩＡＧＲＡ威而剛│四瓶（每瓶三十│美商輝瑞│
│　　│　　　　　　　　　│顆）　　　　　│產品公司│
│　　│　　　　　　　　　│散裝二十七顆　│　　　　│
│    │                  │              │　　　　│
├──┼─────────┼───────┼────┤
│ 二 │ＣＥＮＴＲＵＭ善存│三瓶（每瓶一百│美商惠式│
│　　│　　　　　　　　　│五十顆）　　　│控股公司│
│    │                  │              │　　　　│
├──┼─────────┼───────┼────┤
│ 三 │ＣＥＮＴＲＵＭＳＩ│二瓶（每瓶一百│美商惠式│
│　　│ＬＶＥＲ銀寶善存　│五十顆）　　　│控股公司│
│    │                  │              │　　　　│
└──┴─────────┴───────┴────┘
